臺灣高雄地方法院交通事件裁定　　　 100年度交聲字第2148號
原處分機關　高雄市政府交通局
異　議　人　何宜鍬
上列受處分人因聲明異議案件，對於高雄市政府交通局於民國99
年5 月20日所為之處分（原裁決書案號：高市交裁字第裁32-B00
000000號）聲明異議，本院裁定如下：
    主  文
異議駁回。
    理  由
一、原處分意旨略以：異議人即受處分人何宜鍬於民國97年9月
    25日上午11時許，騎乘所有之車號VUU─062號輕型機車，行
    經高雄市○○○路901巷口，因有「戴安全帽扣環未扣」之
    違規事實，為高雄市政府警察局左營分局警員林文明當場攔
    停，而以受處分人有違反道路交通管理處罰條例第31條第6
    項規定之行為掣單舉發，因受處分人拒絕簽收員警開立之舉
    發違反道路交通管理事件通知單，經員警在舉發通知單上載
    明受處分人拒絕簽收之事由後，依違反道路交通管理事件統
    一裁罰標準及處理細則第11條第1項第1款規定，視為受處分
    人已經收受該通知單。嗣因受處分人未依限自行到案，原處
    分機關乃依道路交通管理處罰條例第31條第6項及違反道路
    交通管理事件統一裁罰標準及處理細則第41條、第43條、第
    44條、第67條之規定，於99年5月20日裁處受處分人罰鍰新
    臺幣（下同）500元。
二、聲明異議意旨略以：異議人即受處分人何宜鍬行經高雄市○
    ○○路901巷口，經警攔檢盤查，警員要求異議人出示證件
    ，未告知異議人違規情形就開單舉發，經異議人詢問原因，
    警員告知係安全帽未扣好，異議人係因被臨檢停在路邊很熱
    ，先鬆扣，待行駛再扣上，舉發與實情不符，爰請求撤銷免
    罰云云。
三、按機器腳踏車駕駛人或附載座人未依規定戴安全帽者，處駕
    駛人500 元罰鍰，道路交通管理處罰條例第31條第6 項定有
    明文。次按道路交通安全規則第88條第2 項第3 款規定，機
    器腳踏車駕駛人及附載座人應依下列規定配戴安全帽：配帶
    時安全帽應正面朝前及位置正確，於顎下繫緊扣環，安全帽
    並應適合頭形，穩固戴在頭上，不致上下左右晃動，且不可
    遮蔽視線。再按受處分人不服道路交通管理處罰條例第8條
    所定主管機關所為之處罰，得於接到裁決書之翌日起20日內
    ，向管轄地方法院聲明異議；又聲明異議，應以司法狀紙敘
    述異議之理由，提出於原處分機關為之，原處分機關應於接
    受異議書狀後5日內，將該案卷宗及有關證物，送交該管地
    方法院或其分院交通法庭，道路交通管理處罰條例第87條第
    1項、道路交通案件處理辦法第13條分別定有明文。次按交
    通法庭認聲明異議不合法律上之程式，且其不合法律上之程
    式無從補正者，應以裁定駁回之，道路交通案件處理辦法第
    18條前段亦有明文。又處理違反道路交通管理事件，有關文
    書送達之程序，依行政程序法之規定，違反道路交通管理事
    件統一裁罰基準及處理細則第5條亦有明文。而行政程序法
    第74條第1項、第2項規定：「送達，不能依前2條（即行政
    程序法第72條之普通送達、第73條之補充送達及留置送達）
    規定為之者，得將文書寄存送達地之地方自治或警察機關，
    並作送達通知書2份，1份黏貼於應受送達人住居所、事務所
    、營業所或其就業處所門首，另1份交由鄰居轉交或置於該
    送達處所信箱或其他適當位置，以為送達。前項情形，由郵
    政機關為送達者，得將文書寄存於送達地之郵政機關。」又
    行政機關依行政程序法而為文書之送達，專依該法律之規定
    ，且該法並無準用民事訴訟法或刑事訴訟法關於寄存送達自
    寄存之日起10日生效規定之規定，是文書合法寄存送達後，
    當自寄存之日起即時生效（臺灣高等法院暨所屬法院97年度
    法律座談會刑事類提案第42號及第43號、最高行政法院95年
    度裁字第634號裁定、臺灣高雄高等行政法院94年度訴字第
    720號裁定、法務部93年4月13日法律字第0930014628號釋示
    併參）。
四、經查：
（一）所謂「未依規定戴安全帽」者，揆諸前揭條文，非僅指未
      配戴安全帽之情形而已，舉凡所配戴之安全帽未符合制式
      規格、未依正確方式配戴、扣帶未繫緊或未能適合頭形，
      致未能穩固戴在頭上、安全帽於行駛中有上下左右晃動，
      而遮蔽視線情事者，均屬違反道路交通管理處罰條例第31
      條第6項之違規行為，而應接受處罰。
（二）本件異議人即受處分人何宜鍬於97年9月25日上午11時許
      ，騎乘所有之車號VUU─062號輕型機車，行經高雄市○○
      ○路901巷口，因有「戴安全帽扣環未扣」之違規事實，
      為高雄市政府警察局左營分局警員林文明當場攔停，並當
      場掣單舉發，因受處分人拒絕簽收員警開立之舉發違反道
      路交通管理事件通知單，經員警在舉發通知單上載明受處
      分人拒絕簽收等事實，有舉發通知單1份附卷可稽，是異
      議人確有經警舉發違規之事實，應堪認定。
（三）異議人自64年8 月18日起即設籍在高雄市左營區○○○路
      77巷11號迄今之事實，有個人戶籍資料查詢結果1 份在卷
      可參，復據異議人於聲明異議狀住址欄記載明確。而員警
      因異議人上開違規事實，經製作通知單舉發，異議人拒絕
      簽收，嗣經高雄市政府交通局於民國99年5 月20日以高市
      交裁字第裁32-B00000000號裁決書，裁罰異議人罰鍰500
      元之情，有前揭舉發通知單、裁決書各1 份附卷可稽。又
      上開裁決書於99年5 月20日開立後，經送達異議人設於「
      高雄市左營區○○○路77巷11號」住所，因郵務人員未獲
      會晤異議人，亦無受領文書之同居人、受僱人或應送達處
      所之接收郵件人員而無法送達，乃以「寄存送達」方式，
      於99年5 月27日將裁決書寄存於當地之郵局以為送達等情
      ，有交通部公路總局高雄區監理所送達證書1 紙在卷可佐
      。依前揭規定，該交通事件裁決書送達應於寄存日之當日
      即99年5 月27日發生送達之效力，是本件裁決書於99年5
      月27日業已合法送達予異議人之事實，堪以認定。
（四）原處分機關之裁決書已於99年5月27日發生送達效力，已
      如前述。異議人就本件至遲應於99年6月17日（含當日，
      星期四，非例假日）前聲明異議。惟異議人遲至100年10
      月27日始具狀向本院聲明異議，此有聲明異議狀上之收文
      章可稽。是異議人聲明異議顯已逾20日之法定不變期間，
      參照前揭法律規定，異議人本件聲明異議於法未合，自應
      由本院裁定駁回。
五、據上論斷，應依道路交通事件處理辦法第18條，裁定如主文
中    華    民    國   100    年    11    月    14    日
                      交通法庭  法  官  王惠芬
以上正本證明與原本無異。
如不服本裁定應於送達後5日內向本院提出抗告狀。
中    華    民    國   100    年    11    月    21    日
                                書記官  王紀芸